【裁判字號】    98,苗簡,302
【裁判日期】    980817
【裁判案由】    執行異議之訴
【裁判全文】
臺灣苗栗地方法院民事簡易判決         98年度苗簡字第302號
原      告  乙○○○
            丙○○
兼  共  同
訴訟代理人  丁○○
被      告  華南商業銀行股份有限公司
法定代理人  甲○○
訴訟代理人  戊○○
                      05室
上列當事人間債務人異議之訴事件，本院於民國98年8 月4 日言
詞辯論終結，判決如下：
    主  文
本院九十八年度執字第五四七二號清償票款強制執行事件所為之
強制執行程序，應予撤銷。
訴訟費用新臺幣仟肆佰貳拾元由被告負擔。
    事實及理由
一、按執行名義成立後，如有消滅或妨礙債權人請求之事由發生
    ，債務人得於強制執行程序終結前，向執行法院對債權人提
    起異議之訴，強制執行法第14條第1 項前段定有明文。本件
    被告前原告3 人為債務人，向本院民事執行處提起98年度執
    字第5472號清償票款強制執行事件，而原告3 人主張有消滅
    或妨礙被告請求之事由發生，依上規定，自得向「執行法院
    」即本院提起債務人異議之訴，是被告所稱：本件管轄法院
    應為臺灣臺北地方法院，聲請移轉管轄等語，顯屬無據，合
    先敘明。
二、被告之法定代理人原為李正義，於訴訟進行中變更為甲○○
    ，並經被告具狀聲明承受訴訟（見卷第19、20頁），經核於
    法相符，應予准許。
三、原告起訴主張：鈞院98年度執字第5472號執行事件，債權人
    即被告係以「清償票款」聲請強制執行，而關於票款請求權
    之消滅時效，依票據法第22條規定，最長為3 年，即令依民
    法第137 條第3 項規定，中斷而重行計算之時效期間亦僅5
    年，惟該執行名義之債權憑證，經查係民國89年2 月22日換
    發，自此重行計算時效，5 年期間已於94年2 月22日屆滿，
    雖所附繼續執行記錄表有2 次繼續執行之紀錄，但其第1 次
    執行之日期為94年5 月23日，姑不論被告於該次之聲請執行
    仍列已死亡之陳邱五妹為債務人（陳邱五妹於92年間死亡）
    ，應不生執行效力，而原告3 人為陳邱五妹之繼承人，因從
    未收受任何執行之通知，亦無從為時效之抗辯，至於第2 次
    繼續執行之日期為97年3 月20日，其情形亦與第1 次相同，
    茲被告於98年4 月22日又執該債權憑證聲請對原告3 人強制
    執行，原告3 人自仍得為時效之抗辯，拒絕被告之請求。是
    本件系爭債權既已罹於時效，顯有妨礙債權人請求之事由，
    債務人即原告3 人即得於強制執行程序終結前，向執行法院
    對債權人即被告提起異議之訴，為此依強制執行法第14條第
    1 項規定提起本件訴訟。並聲明：如主文第1 項所示。
四、被告之抗辯：
  (一)有關時效消滅部分被告不予答辯。
  (二)原告丙○○、丁○○於98年5 月18日有向被告申請減免利息
    ，已構成民法第144 條第2 項後段的承認。
  (三)本件最初之執行名義為臺灣新竹地方法院73年度第72號民事
    判決，該判決正本已於之前強制執行時提出。並聲明：原告
    之訴駁回。
五、本院之判斷：
  (一)被告票款請求權已罹於時效
  1.本院98年度執字第5472號執行事件之執行名義為本院89年2
    月22日核發之債權憑證，而強制執行法第27條規定之債權憑
    證，係指執行法院發給債權人收執，俟債務人如有財產再行
    執行之憑證，債權人於取得債權憑證後，可無庸繳納執行費
    用再行聲請強制執行，但該債權憑證是否罹於時效，應溯源
    於執行法院核發債權憑證前，債權人依強制執行法第4 條第
    1 項所列各款取得之原執行名義為斷。本件原執行名義為臺
    灣新竹地方法院73年度第72號民事判決，又被告對陳邱五妹
    之債權係票款請求權，依票據法第22條第1 項規定，時效期
    間最長為3 年，惟該票款請求權既經判決確定，依民法第13
    7 條第3 項「經確定判決或其他與確定判決有同一效力之執
    行名義所確定之請求權，其原有消滅時效期間不滿5 年者，
    因中斷而重行起算之時效期間為5 年」之規定，其時效期間
    延長為5 年。
  2.被告於取得本院89年2 月22日核發之債權憑證後，固先後於
    94年5 月23日、97年3 月20日對陳邱五妹聲請繼續執行（均
    未進行執行程序，經被告逕聲請核發債權憑證），然陳邱五
    妹業於91年6 月16日死亡，有戶籍謄本附於執行卷可稽，故
    該2 次執行均屬對無權利能力人執行，而為無效之執行，亦
    不因此發生時效中斷之效力。又被告遲至98年4 月20日始對
    陳邱五妹之繼承人即原告3 人聲請強制執行，顯已逾上述5
    年之時效期間。
  (二)原告丙○○、丁○○於98年5 月18日向被告提出之申請書，
    並不構成民法第144 條第2 項後段規定之「承認」
  1.按請求權已經時效消滅，債務人仍為履行之給付者，不得以
    不知時效為理由，請求返還；其以契約承認該債務或提出擔
    保者亦同，民法第144 條第2 項規定明確。又民法第129 條
    第1 項第2 款所謂之承認，為認識他方請求權存在之觀念表
    示，僅因債務人一方行為而成立，此與民法第144 條第2 項
    後段所謂之承認，須以契約為之者，性質迥不相同。又債務
    人於時效完成後所為之承認，固無中斷時效之可言，然既明
    知時效完成之事實而仍為承認行為，自屬拋棄時效利益之默
    示意思表示，且時效完成之利益，一經拋棄，即恢復時效完
    成前狀態，債務人顯不得再以時效業經完成拒絕給付（最高
    法院50年台上字第2868號判例參照）。
  2.原告丙○○、丁○○於98年5 月18日提出之申請書（見卷第
    21頁）上記載：「申請人丙○○、丁○○兩人為貴公司原債
    務人陳邱五妹之繼承人，陳邱五妹於71年2 月18日起積欠貴
    公司債務為新臺幣314,603 元，被繼承人陳邱五妹從未告知
    申請人此事…懇請貴公司能體察實情，留給申請人一條生路
    ，懇請准予減免兩人積欠本金所衍生之利息，若蒙恩准，申
    請人等將不勝感激。謹呈華南商業銀行股份有限公司。申請
    人：丙○○，身分證字號…申請人：丁○○，身分證字號…
    」等語，由上開內容觀之，該申請書僅係原告丙○○、丁○
    ○認識被告請求權存在之觀念表示，而屬單方行為，顯非原
    告丙○○、丁○○與被告訂立之契約（雙方行為），是被告
    辯稱：原告丙○○、丁○○於98年5 月18日向被告申請減免
    利息，已構成民法第144 條第2 項後段的「承認」等語，揆
    諸前揭法條及判例要旨，洵非可採。另原告丙○○、丁○○
    雖於上開申請書以單方行為為承認，然斯時既已時效完成，
    本無無中斷時效之可言，且無證據可認渠等當時明知時效完
    成之事實仍為承認行為，而有默示拋棄時效利益之意思，併
    此陳明。
六、從而，原告主張被告之票據請求權已罹於時效，而依強制執
    行法第14條第1 項規定，訴請撤銷本院98年度執字第5472號
    清償票款強制執行事件所為之強制執行程序，為有理由，應
    予准許。
七、據上論結，本件原告之訴為有理由，依民事訴訟法第436 條
    第2 項、第78條，判決如主文。
中    華    民    國    98    年    8     月    17    日
                  民事庭法  官  張 文 毓
以上正本係照原本作成。
如不服本判決，應於送達後20日內向本院提出上訴狀（須附繕本
）。
                        書記官  張 宏 賓
中    華    民    國    98    年    8     月    17    日


司法院資訊處製作；財團法人民間司法改革基金會備份。
